臺灣臺北地方法院治安法庭裁定　　　　　94年度感裁字第32號
移送機關　　台北市政府警察局中山分局
被移送人　　馬Ｏ翔
選任辯護人　舒建中律師
上列被移送人因違反檢肅流氓條例案件，經移送機關台北市政府
警察局萬華分局於中華民國94年5月24日以北市警中分刑字第094
32273700號移送書移送本院審理，裁定如下：
     主  文
馬Ｏ翔不付感訓處分。
     理  由
一、移送意旨略以：被移送人馬Ｏ翔為催討職棒簽賭債務，於民
    國94年5月23日18時許，夥同邱Ｏ榮、吳Ｏ杰及嚴Ｏ彰等3人
    （現軍由本院以94年度訴字第896號審理中），共同攜帶改
    造手槍4枝、改造子彈26顆，至台北市000000000
    「ＯＯＯＯ」西餐廳，與綽號「慶哥」談判，席間雙方爆發
    衝突，不知名嫌犯開2槍示威，渠等見狀即駕車逃逸。移送
    機關據報於台北市00000000號 前，查獲渠等持槍
    械滋事之流氓行為。獲案槍、彈經送內政部警政署刑事警察
    局鑑驗結果，認具殺傷力。全案經初審後，報請台北市政府
    警察局於94年5月24日以北市警刑預字第09434828000號複審
    流氓認定書審核認定為符合檢肅流氓條例第2條第2款、第5
    款及同條例施行細則第5條所定之情節重大流氓，移送本院
    治安法庭審理云云。
二、按檢肅流氓條例第2條第2款、第5款所稱之流氓，前者係指
    「非法製造、販賣、運輸、持有或介紹買賣槍砲、彈藥、爆
    裂物者」，後者係指「品行惡劣或遊蕩無賴，有事實足認為
    有破壞社會秩序或危害他人生命、身體、自由、財產之習慣
    者」。然除行為人客觀上有前開事由，尚須行為足以破壞社
    會秩序方足當之。又該條所謂「足以破壞社會秩序」，依同
    條例施行細則第4條第2項之規定，係指其行為具有不特定性
    （對不特定人為之，不重視被害人之屬性），慣常性（即非
    突發性之偶然犯）及積極侵害性（非自衛式或不作為式），
    並非行為人之行為一成立刑事案件或品行不端，即可認定屬
    於檢肅流氓條例之流氓行為。
三、本件移送機關認定被移送人符合上開情節重大之流氓行為，
    無非係以：(1)、被移送人於警詢及偵查初訊中自白前揭扣案
    之改造手槍4枝及改造子彈26顆，均係其攜至現場，(2)、證
    人即共犯邱Ｏ榮、吳Ｏ杰、嚴Ｏ彰之警詢供述，同指被移送
    人攜帶扣案槍、彈，及(3)、該等槍、彈經送請鑑定結果，軍
    認定為有殺傷力之改造手槍及土造子彈，有內政部警政署刑
    事警察局94年5月24日刑鑑字第0940081284號槍彈鑑定書足
    參，資為論據。訊據被移送人坦承於94年5月23日下午6時許
    ，前往「ＯＯＯＯ」西餐廳，並在車號ZV-ＯＯ自用小客車
    內為警查獲，惟堅決否認有移送機關所指夥同邱Ｏ榮、吳Ｏ
    杰及嚴Ｏ彰等3人，共同攜帶手槍4枝、子彈26顆催討債務之
    情事，辯稱：因伊當時為大學生，並無前科，以為後果不致
    太嚴重，乃在斡旋下，承擔攜帶槍彈之刑責，事實上伊自己
    搭計程車前往現場，根本不知車內藏有槍、彈等語。
四、經查：
(一)、員警於上開時、地查獲之手槍4枝及子彈26顆，經送請內政
    部警政署刑事警察局以性能檢驗法及試射法鑑定結果，認定
    ：(1)、槍枝管制編號0000000000號之手槍1枝，係由仿WALTH
    ER廠PR/S型半自動手槍製造之玩具手槍，換裝金屬槍管、扳
    機及擊錘而成之改造手槍，扳機之複動功能雖已損壞，仍可
    以單動方式擊發子彈使用，具有殺傷力；(2)、槍枝管制編號
    0000000000號之手槍1枝，係由仿WALTHER廠PR/S型半自動手
    槍製造之玩具手槍，換裝土造金屬槍管改造而成之改造手槍
    ，機械性能良好，可擊發適用子彈，具有殺傷力；(3)、槍枝
    管制編號0000000000號之手槍1枝，係由仿FN廠1910型半自
    動手槍製造之玩具手槍，換裝土造金屬槍管改造而成之改造
    手槍，機械性能良好，可擊發適用子彈，具有殺傷力；(4)、
    槍枝管制編號0000000000號之手槍1枝，係由仿BERETTA廠半
    自動手槍製造之玩具手槍，槍身組合土造金屬槍管及土造金
    屬滑套改造而成之改造手槍，機械性能良好，可擊發適用子
    彈，具有殺傷力；(5)、送鑑子彈，其中5顆係由土造金屬彈
    殼加裝直徑7.7mm金屬彈頭而成之土造子彈，經取樣2顆試射
    結果，均可擊發，具有殺傷力，其中3顆，係由土造金屬彈
    殼加裝直徑8.0mm金屬彈頭而成之土造子彈，經取樣1顆試射
    結果，可擊發，具有殺傷力，其中3顆係由土造金屬彈殼加
    裝直徑8.0mm金屬彈頭而成之土造子彈，經取樣1顆試射結果
    ，可擊發，具有殺傷力，其中13顆，係由土造金屬彈殼加裝
    直徑8. 9mm金屬彈頭而成之土造子彈，經取樣4顆試射結果
    ，均可擊發，具有殺傷力，其中2顆，則為口徑9mm之制式子
    彈（試射1顆），具有殺傷力等情，固有內政部警政署刑事
    警察局94年5月24日刑鑑字第0940081284號槍彈鑑定書1件在
    卷可稽，其鑑定過程及結果，並為被移送人及其選任辯護人
    所不爭執，而堪認屬實。
(二)、然查，上開內政部刑事警察局之槍、彈鑑定書，至多僅能
證
    明該等扣案槍枝及子彈，均為有殺傷力之改造手槍、改造子
    彈及制式子彈，惟尚無由據此認定被移送人事前明知，或事
    中參與攜帶持有。本件移送機關指陳被移送人有共同攜帶槍
    彈討債之流氓行為，其爭點在於被移送人及邱Ｏ榮、吳Ｏ杰
    、嚴Ｏ彰等人94年5月23日警詢供述，是否與事實相符。本
    院得心證之理由如下：
(1)、就被移送人及邱Ｏ榮、嚴Ｏ彰、吳Ｏ杰等人如何到達四季芳
    庭西餐廳，係分別或夥同前往一情，被移送人於93年5月23
    日警詢中供稱：「我是94年5月23日下午16、17時左右，在
    台北縣中和市○○街的青山汽車旅館816號房（與『阿昂』
    ) 見面。是由邱Ｏ榮開ZV-ＯＯ汽車載我前往。我與邱Ｏ榮
    、嚴Ｏ彰3人一起前往，吳Ｏ杰自己先行前往青山汽車旅館
    816號等我們」云云（見94年5月23日警詢筆錄第4、5頁），
    指稱邱Ｏ榮駕駛車號ZV-ＯＯ 小客車搭載其與嚴Ｏ彰一
    同前去，全未提及吳Ｏ杰如何保往會合。與證人即共犯邱Ｏ
    榮於94年5月23日警詢時供稱：「（問：你們是於何時？何
    地？一同乘該車《按指車號ZV-ＯＯ自用小客車》至林森北
    路ＯＯＯＯ西餐廳處理債務？該過程為何請述之？）我是於
    昨日下午16時許，接獲馬Ｏ翔電話稱要處理債務，所以開車
    至中和詳細地點不記得，載馬Ｏ翔、嚴Ｏ彰，然後車行至板
    橋長江路，後來車子怪怪的，我就打電話叫吳Ｏ杰至長江路
    載我們」云云（見臺灣臺北地方法院檢察署94年度偵字第90
    80號偵查卷第13頁），彼此供詞已有不一。
(2)、姑不論就證人即共犯吳Ｏ杰如何到場一事，被移送人於檢察
    官偵查初訊時所稱：「在板橋市○○路上車子爆胎，我就打
    電話給吳Ｏ杰」云云（同上偵查卷第95頁），與其上開警詢
    中供述：「吳Ｏ杰自己先行前往青山汽車旅館816號等我們
    」云云（見94年5月23日警詢筆錄第5頁），已有出入。被移
    送人該等供述，與證人即共犯邱Ｏ榮上開警詢供詞：「車行
    至板橋長江路，後來車子怪怪的，我就打電話叫吳Ｏ杰至長
    江路載我們」云云（同上偵查卷第13頁），及證人即共犯吳
    Ｏ進杰於94年5月23日警詢中供述：「是邱Ｏ榮打電話給我，
    約我至台北，至林森北路要討一筆職棒簽賭的債務，問我有
    沒有開車，我說有，邱Ｏ榮就叫我去載他們」云云（同上偵
    查卷第33頁），亦有未同。且經證人嚴Ｏ彰於94年7月13 日
    警詢中供陳：「槍枝的部分有些不實在」等語（同上偵查卷
    第159頁），及證人邱Ｏ榮於偵查中自白：「剛開始的時候
    ，被告馬Ｏ翔因為沒有前科，自己要扛下來，後來他最後想
    想不對，我們想也不對，事實上‧‧‧不關被告馬Ｏ翔的事
    」等語甚稔（見本院94年度感裁字第32號卷(一)第55、56頁
）
    。足證移送機關所憑被移送人及共犯邱Ｏ榮、嚴Ｏ彰、吳Ｏ
    杰等人之94年5月23日警詢供述，確有諸多與事實不符之瑕
    疵。依檢肅流氓條例第23條準用刑事訴訟法第156條第1項規
    定，被移送人之警詢自白，縱非出於強暴、脅迫、利誘、詐
    欺、疲勞訊問、違法羈押或其他不正之方法，與事實既有不
    符，依法仍不得作為證據。
(3)、再者，上開扣案槍枝及子彈，其中黑色8mm改造手槍1枝及改
    造子彈3顆，係證人即共犯嚴Ｏ彰自行攜帶前往，銀色改造
    手槍1枝則為綽號「阿航」（按係殷Ｏ航）之友人逃逸時丟
    入上開車內等情，業據證人即共犯嚴Ｏ彰先後於94年7月13
    日警詢供承：「（問：警方所查獲之槍枝係為何人所攜帶所
    有？）其中黑色8釐米手槍及3發子彈是我本人所有」、「（
    問：警方所查扣之銀色手槍係為何人所有？）該把手槍係為
    綽號『阿航』之男子的朋友要逃逸時，丟到我車上的」等語
    ，及在本院調查時證述：「（問：阿航要跑的時候，有無把
    1包東西丟到車內？）‧‧是阿航朋友丟的，那是用1個袋子
    丟到車裡面，我就把袋子內的東西拿出來，是1把銀色的槍
    」、「（問：被警察查獲時是吳Ｏ杰的車，你的槍上了吳Ｏ
    杰的車後，放在哪裡？）副駕駛座後面的椅背處，是我自己
    放的。（問：阿航朋友丟進來的包包，你從那裡面拿出來的
    槍，你藏在哪裡？）我把它藏在駕駛座後面座位前的腳踏墊
    下」等語甚詳（同上偵查卷第161頁、本院94年9月9日訊問
    筆錄第7、8、9頁），核與證人即共犯吳Ｏ杰於偵查中供稱
    ：「我‧‧知道嚴Ｏ彰有帶1把槍，後來（在）ＯＯ（ＯＯ
    ）餐廳，『阿航』他朋友丟1把槍進來，邱Ｏ榮說是『阿航
    』帶過去的槍」等語之情節一致（見本院94年度感裁字第32
    號卷(一)第57頁）。足信被移送人於94年7月13日警詢中所供
    ：「嚴Ｏ彰私下告訴我其中1把德制8釐米手槍，是他帶去的
    ，‧‧‧另外1把是我還沒有到達現場時有1名男子丟進來車
    內」等語一致（同上偵查卷第170頁），應非子虛。
(4)、按趨功避惡乃人之本能，倘非有相當原因，通常一般人見有
    刑責加身之虞，避之唯恐不及，絕無反而刻意攬禍近身之理
    。故為不利於己之虛偽供述，雖非無有，然衡情除非有諸如
    深仇大恨或久病厭世等特別情事，所供不利於己之陳述，其
    信憑性甚高。此情觀之證人即共犯邱Ｏ榮於本院調查時，因
    擔心其所涉刑事案件受不利益判決，而依刑事訴訟法第181
    條規定拒絕證言，不願就被移送人所涉流氓案件作證自明（
    見本院94年9月9日訊問筆錄第4頁）。查證人即共犯嚴Ｏ彰
    因涉共同攜帶上開槍、彈之犯行，業經檢察官提起公訴，並
    由本院刑事庭審理中（本院94年度訴字第896號），其一旦
    翻異94年5月23日警詢中否認持有槍彈之辯解，即有令其於
    該刑事案件受不利益認定之虞。證人嚴Ｏ彰既非至愚之人，
    又無令其故為偽證致陷己不利之特殊情事，所供上開有關攜
    帶槍彈之陳述，自堪採信。此參諸證人嚴Ｏ彰於本院供稱：
    「（問：你為何願意作證，不怕因為今天的證言造成你被移
    送管訓流氓的案件，被裁定移送管訓？）因為只是要講出實
    情，沒想到這麼多」等語（見本院94年9月9日訊問筆錄第10
    頁），甚明。
(5)、此外，被移送人替人頂罪一情，復分別經證人嚴Ｏ彰於本院
    調查時證稱：「（問：你們製作筆錄時及製作筆錄前，有無
    講到說被移送人馬Ｏ翔要擔起來查到的槍擊子彈是他的？）
    當時被移送人馬Ｏ翔有作手勢，我可以瞭解他要承擔的意思
    」等語（見本院94年9月9日訊問筆錄第10頁），及證人即共
    犯邱Ｏ榮於偵查中自承：「槍不是被告馬Ｏ翔的」、「剛開
    始的時候，被告馬Ｏ翔因為沒有前科，自己要扛下來，後來
    他最後想想不對，我們想也不對，事實上是『阿航』做的，
    也不關被告馬Ｏ翔的事」等語在卷（見本院94年度感裁字第
    32號卷(一)第55、56頁）。而被移送人於本院調查時，當庭
提
    出所持搭配門號ＯＯＯＯＯＯ手機簡訊1通，經本院當庭勘
    驗內容為：「+ＯＯＯＯＯＯ馬Ｏ一切你擔後面事情會幫忙
    你」「發送於：19：18：2520 05.05.23」（見本院94年9月
    9日訊問筆錄第2頁）。本院依職權向遠傳電信股份有限公司
    （下稱遠傳電信）調閱當日通聯紀錄，其上載有「加值服務
    ：SM S-MOC」「發話方：ＯＯＯＯ0」「IMEI：00000000000
    0000」「日期：94/5/23」「起始時間結束時間：19：18：
    26」等電磁紀錄，經遠傳電信94年10月13日遠傳（業服）字
    第09411000267號函覆本院，確認該手機簡訊，係由搭配門
    號Ｚ000000000號之手機，於94年5月23日19時18分
    許發送至被移送人所持手機，並非被移送人事後偽造或變造。
    堪信被移送人辯稱警詢中有關扣案槍彈係其攜至現場之自白，
    並非實在一節，確屬信而有徵。
(6)、此外，從證人嚴Ｏ彰於94年7月13日警詢及證人邱Ｏ榮於偵
    查中供稱：被移送人係搭乘計程車前往ＯＯＯＯ西餐廳，直
    至聽聞2聲槍響，始與嚴Ｏ彰奔至車號ZV-ＯＯ自用小客車內
    等語（同上偵查卷第160頁、本院94年度感裁字第32號卷(一
)
    第55頁），足認被移送人接觸上開自用小客車之時間甚短。
    而另2枝來歷不明之改造手槍（含其內彈匣裝填之子彈），
    又係在該車內駕駛座椅背後之椅袋內所查獲（本院94年9月9
    日訊問筆錄第9頁）。衡情事前有足夠時間，將該等來歷不
    明之槍、彈藏在車內之人，僅搭乘該車前往西餐廳之嚴Ｏ彰
    、邱Ｏ榮、阿航或吳Ｏ杰等人，邱Ｏ榮於另案偵查及審理中
    辯稱該等不明來歷之槍彈，非其攜至現場一情，雖有可疑，
    然可排除係被移送人藏放之可能性，則已灼然甚明。
五、綜上所述，上開扣案槍、彈，既非被移送人攜至現場，依證
    人嚴Ｏ彰、邱Ｏ榮、吳Ｏ杰等人前揭供述，復堪認定被移送
    人僅單純到場，並未參與討債談判。移送機關所指被移送人
    為催討職棒簽賭債務，於94年5月23日18時許，夥同邱Ｏ榮
    、吳Ｏ杰及嚴Ｏ彰等3人，共同攜帶手槍4枝、子彈26顆，至
    台北市Ｚ000000000號「ＯＯＯＯ」西餐廳，與綽號
    「慶哥」談判云云，又係基於與事實不符之上開警詢自白，
    經依法排除不得作為證據部分後，移送意旨所陳，即屬毫無
    證據佐證。依證據裁判原則，尚難為不利被移送人之認定。
    至被移送人平日與擁槍自重之嚴Ｏ彰、阿航等人交往，其個
    人品行固有值得非議之處，然與所謂「品行惡劣或遊蕩無賴
    ，有事實足認為有破壞社會秩序或危害他人生命、身體、自
    由、財產之習慣」之要件，則屬有別。如前所述，又無積極
    證據足證被移送人確有移送機關所指「非法持有槍砲、彈藥
    」之流氓行為，不能證明其有流氓行為，應為不付感訓處分
    之裁定，以資適法。
據上論斷，應依檢肅流氓條例第13條第3項第1款，裁定如主文。
中　　華　　民　　國　　94　　年　　11　　月　　8 　　日
　　　　　　　　　治安法庭法　官　吳秋宏
以上正本證明與原本無異。
如不服本裁定，應於送達後10日內，向本院提出抗告狀。
　　　　　　　　　　　　　書記官　高菁菁
中　　華　　民　　國　　94　　年　　11　　月　　8 　　日
